【裁判字號】    97,訴,606
【裁判日期】    970813
【裁判案由】    毒品危害防制條例
【裁判全文】
臺灣士林地方法院刑事判決               97年度訴字第606號
公  訴  人  臺灣士林地方法院檢察署檢察官
被      告  甲○○
上列被告因違反毒品危害防制條例案件，經檢察官提起公訴（97
年度毒偵字第659、736、789 號），被告為有罪之陳述，本院合
議庭裁定改行簡式審判程序，並判決如下：
    主  文
甲○○施用第一級毒品，累犯，處有期徒刑拾月，扣案之海洛因
壹包（驗餘淨重零點貳陸公克）沒收銷燬、注射針筒共伍支、摻
食用吸管貳支均沒收；又施用第二級毒品，累犯，處有期徒刑伍
月，扣案之玻璃球吸食器貳個均沒收；又施用第一級毒品，累犯
，處有期徒刑拾月，扣案之注射針筒參支均沒收；又施用第二級
毒品，累犯，處有期徒刑伍月，應執行有期徒刑壹年陸月，扣案
之海洛因壹包（驗餘淨重零點貳陸公克）沒收銷燬、注射針筒共
捌支、摻食用吸管貳支及玻璃球吸食器貳個均沒收。
    事  實
一、甲○○前因施用毒品案件，經依裁定送觀察、勒戒後，認無
    繼續施用毒品之傾向，由臺灣士林地方法院檢察署檢察官於
    民國89年4 月18日，以89年度毒偵字第1122號為不起訴處分
    確定，且於89年4 月27日觀察、勒戒執行完畢出所。再於94
    年1 月間某日因施用毒品案件，經臺灣高等法院以94年度上
    訴字第3315號判決處有期徒刑十月、七月，並定應執行有期
    徒刑一年四月確定，又因竊盜、洗錢防制法及非駕駛業務過
    失傷害等罪，分別經本院以94年度易字第948 號、95年度訴
    字第458 號、95年度交易字第519 號判處有期徒刑四月、五
    月、四月確定，上開4 罪再經減刑及定應執行有期徒刑一年
    又十五日，於96年7 月2 日縮刑期滿執行完畢。詎猶不知悔
    改，復於前案觀察、勒戒執行完畢釋放後五年內再犯施用毒
    品罪，經法院判刑確定後，(一)再基於施用第一級毒品海洛因
    、第二級毒品安非他命之犯意，於97年3 月2 日晚間9 時許
    ，在臺北縣淡水鎮中和里小中寮5 號住處，以針筒注射手臂
    之方式，施用海洛因，嗣於97年3 月3 日凌晨0 時10分許為
    警採尿往前回溯4 日內之某時，在不詳處所，以將安非他命
    置於玻璃球內燒烤吸食其煙霧之方式，施用安非他命，嗣為
    警於97年3 月2 日晚間10時許，在上址住處查獲，並扣得海
    洛因1 包（驗餘淨重0.26公克）、已使用之注射針筒3 支、
    未使用之注射針筒2 支、玻璃球吸食器2 個及摻食用吸管2
    支，始查知上情。(二)又基於施用第一級毒品海洛因之犯意，
    於97年3 月13日上午11時許，在其於臺北縣淡水鎮○○街竊
    得之車號G6─6486號自小貨車內（所涉竊盜部分，檢察官另
    案偵辦），施用海洛因，嗣於97年3 月13日上午11時許，在
    臺北縣淡水鎮○○○路○ 段198 巷15號前，因警察盤檢而棄
    車逃逸，經警當場查獲坐在該贓車副駕駛座之李金泉（所涉
    竊盜、毒品部分，檢察官另案偵辦），並自該車內扣得注射
    針筒3 支，始悉上情。(三)復基於施用第二級毒品甲基安非他
    命之犯意（起訴書誤載為安非他命，下稱甲基安非他命），
    於97年3 月18日晚間7 時20分許，為警採尿往前回溯4 日內
    之某時，在不詳處所，以將甲基安非他命置於玻璃球內燒烤
    吸食其煙霧之方式，施用甲基安非他命。嗣為警於97年3 月
    18日下午3 時許，在臺北縣淡水鎮崁頂里崁頂78號查獲，始
    悉上情。
二、案經臺北縣政府警察局淡水分局報請臺灣士林地方法院檢察
    署檢察官偵查起訴。
    理  由
一、前述犯罪事實一之(一)部分，業據被告甲○○於警詢時、本院
    準備程序及審理時供認不諱（見第659 號偵查卷第7 至8 頁
    ，本院97年7 月23日準備程序筆錄及審判筆錄），又被告該
    次為警查獲時，經採集其尿液送檢驗結果，呈鴉片類及安非
    他命類陽性反應，有臺灣檢驗科技股份有限公司97年3 月12
    日編號CH/2008/30004 號濫用藥物檢驗報告一紙在卷可稽（
    見第659 號偵查卷第44頁），復有查獲之海洛因1 包、已使
    用之注射針筒3 支、未使用之注射針筒2 支、玻璃球吸食器
    2 個及摻食用吸管2 支扣案可資佐證，而扣案袋內之物，經
    檢驗結果，呈嗎啡、海洛因反應，確屬海洛因，有臺北縣政
    府警察局淡水分局查獲涉嫌毒品危害防制條例毒品初步鑑驗
    報告單一紙在卷可憑（見第659 號偵查卷第20頁）；犯罪事
    實一之(二)部分，亦據被告於警詢時、偵查中、本院準備程序
    及審理時供認不諱（見第789 號偵查卷第8 至9 頁、第36頁
    ，本院97年7 月23日準備程序筆錄及審判筆錄），並經證人
    李金泉於警詢時陳述屬實（見第736 號偵查卷第11至12頁）
    ，復有查獲之注射針筒3 支扣案可資佐證；犯罪事實一之(三)
    部分，亦據被告於本院準備程序及審理時供認不諱（見本院
    97年7 月23日準備程序筆錄及審判筆錄），又被告該次為警
    查獲時，經採集其尿液送檢驗結果，呈安非他命及甲基安非
    他命陽性反應，有臺灣檢驗科技股份有限公司97年4 月7 日
    編號CH/2008/30640 號濫用藥物檢驗報告一紙在卷可稽（見
    第789 號偵查卷第43頁），足徵被告自白與事實相符。又查
    施用甲基安非他命之代謝最先是去N-甲基（N-demethylatio
    n ）形成安非他命，而施用甲基安非他命後，在正常尿液PH
    值情況下，24小時內，有43％服用劑量以甲基安非他命原態
    排出；另施用安非他命後24小時內，有30％以安非他命原態
    排出，20％經去氨基作用及氧化作用形成苯甲酸，2 ％經反
    應形成Norephedrine（參照行政院衛生署出版「物質濫用」
    、「常見濫用藥物檢驗方法彙編」所載）。而施用安非他命
    後，其尿液不致檢出甲基安非他命陽性反應，而施用甲基安
    非他命後，其尿液可檢出甲基安非他命和其代謝物安非他命
    成分，有行政院衛生署管制藥品管理局93年11月2 日管檢字
    第0930010499號函可按，是尿液經檢驗出甲基安非他命陽性
    反應，係被告施用甲基安非他命後以甲基安非他命原態排出
    者；而檢驗出安非他命陽性部分，乃施用甲基安非他命、安
    非他命均可檢驗出安非他命陽性反應。本件被告於97年3 月
    18日晚間7 時20分許為警查獲而採集其尿液送驗結果，呈安
    非他命及甲基安非他命陽性反應，足以認定被告係施用甲基
    安非他命，並非安非他命，起訴書記載被告該次係施用安非
    他命，容有誤會。本件事證明確，被告犯行堪以認定。
二、按毒品危害防制條例係於92年7 月9 日修正公布，自93年1
    月9 日起施行。修正後已刪除二犯及三犯之規定，一改修法
    前繁雜之處遇程序，僅將施用毒品者簡化區分為初犯、再犯
    ，並認施用毒品者係屬病患性犯人，以觀察、勒戒戒除其身
    癮，並以強制戒治去除其心癮。經觀察、勒戒或強制戒治執
    行完畢釋放後，若係五年後再犯該條例第十條施用毒品罪者
    ，與同條例第20條第1 項、第2 項關於「初犯」之處理方式
    相同，檢察官應先聲請法院裁定令被告入勒戒處所觀察、勒
    戒，並視有無繼續施用毒品傾向，決定應予釋放、為不起訴
    之處分，或應聲請法院裁定令入勒戒處所強制戒治；若係五
    年內「再犯」同條例第十條施用毒品罪者，依同條例第23條
    第2 項規定，檢察官則應依法起訴。觀諸該條例第20條第3
    項之修正理由：「觀察、勒戒或強制戒治五年後再犯者，顯
    見前所實施之觀察、勒戒或強制戒治已足以遮斷其施用毒品
    之癮，為期自新及協助其戒除毒癮，對此五年後再犯者，爰
    明定仍適用初犯之規定，先經觀察、勒戒、強制戒治之程序
    。」及同條例第23條第2 項之修正理由：「為配合簡化施用
    毒品犯之刑事處遇程序，並鑑於經觀察、勒戒或強制戒治執
    行完畢釋放後五年內再犯者，其再犯率甚高，原據以實施之
    觀察、勒戒及強制戒治既已無法收其實效，自應施以刑事處
    遇。」顯然如施用毒品者係前經觀察、勒戒或強制戒治等治
    療程序執行完畢五年後，始再施用毒品之「初犯」，因前所
    執行之觀察、勒戒或強制戒治已足收戒除毒癮之效，自應重
    新執行觀察、勒戒或強制戒治等治療程序，並於治療程序執
    行完畢後，由檢察官為不起訴處分，毋庸對之追訴處罰；反
    之，在「再犯」之情形，因其先前所為治療程序顯未能收戒
    斷毒癮之效，且考量施用毒品者之再犯率偏高，乃簡化其刑
    事處遇程序，而逕予追訴處罰，不再施以治療程序。參酌上
    開立法理由，修正毒品危害防制條例就施用毒品者，祇於「
    初犯」及「五年後再犯」二種情形，有其追訴條件之限制，
    及須於初犯經觀察、勒戒或強制戒治釋放後，五年內均無施
    用毒品之行為，始能認其前所實施之觀察、勒戒或強制戒治
    已足遮斷毒癮，而得於五年後再犯時，再予適用初犯之規定
    ，重行觀察、勒戒等程序。倘五年內已經再犯，被依法追訴
    處罰，縱其第三次（或第三次以上）施用毒品之時間在初犯
    釋放五年以後，即與「五年後再犯」之情形有別，且因已於
    「五年內再犯」，顯見其再犯率甚高，原實施觀察、勒戒或
    強制戒治，已無法收其實效，而無五年戒斷期之存在，自無
    再經觀察、勒戒及強制戒治之必要，應由檢察官逕行起訴，
    始符新法修正之本旨（最高法院95年度台非字第59號判決參
    照）。查被告前因施用毒品案件，經依裁定送觀察、勒戒後
    ，認無繼續施用毒品之傾向，由臺灣士林地方法院檢察署檢
    察官於89年4 月18日，以89年度毒偵字第1122號為不起訴處
    分確定，且於89年4 月27日觀察、勒戒執行完畢出所。再於
    觀察、勒戒執行完畢釋放後五年內之94年1 月間某日因施用
    毒品案件，經臺灣高等法院以94年度上訴字第3315號判決處
    有期徒刑十月、七月，並定應執行有期徒刑一年四月確定，
    有臺灣高等法院94年度上訴字第3315號判決書、刑案資料查
    註紀錄表、矯正簡表各一份在卷可稽，被告曾因施用毒品，
    經觀察、勒戒執行完畢釋放後，五年內再犯施用毒品罪，並
    經判決確定，本件被告係三犯施用毒品罪，雖在前案觀察、
    勒戒及強制戒治執行完畢釋放五年後，但參照上述判決意旨
    ，仍應予追訴處罰。按海洛因係毒品危害防制條例第2 條第
    2 項第1 款所稱之第一級毒品，安非他命及甲基安非他命為
    同條例第2 條第2 項第2 款所稱之第二級毒品。核被告施用
    海洛因、安非他命及甲基安非他命之行為，分別係犯毒品危
    害防制條例第10條第1 項之施用第一級毒品罪及同條例第10
    條第2 項之施用第二級毒品罪，被告持有海洛因、安非他命
    及甲基安非他命進而施用，其持有海洛因、安非他命及甲基
    安非他命之低度行為應各為施用海洛因、安非他命及甲基安
    非他命之高度行為所吸收，均不另論罪。被告所犯2 次施用
    第一級毒品罪及2 次施用第二級毒品罪，犯意各別，行為互
    殊，罪名不同，應予分論併罰。又被告有事實欄所述犯罪科
    刑執行情形，有臺灣高等法院被告前案紀錄表附卷可參，其
    於有期徒刑執行完畢五年內，再故意犯本件有期徒刑以上之
    罪，應依刑法第47條第1 項之規定論以累犯，並加重其刑。
    爰審酌被告有多次施用毒品之前科，素行不佳，惟考量其均
    僅施用一次及犯罪戕害自己身心健康，與犯罪後供認犯行之
    態度等一切情狀，分別量處如主文所示之刑，並定其應執行
    之刑。
三、扣案之海洛因1 包（驗餘淨重0.26公克），係查獲之第一級
    毒品，不問屬於被告與否，應依毒品危害防制條例第18條第
    1 項前段之規定宣告沒收銷燬。至扣案之注射針筒共捌支及
    摻食用吸管貳支，係被告所有供施用海洛因所用之物，扣案
    之玻璃球吸食器貳個，係被告所有供施用安非他命所用之物
    ，業據被告於本院審理時及證人李金泉於警詢時供明在卷（
    見本院97年7 月23日審判筆錄，第736 號偵查卷第11頁），
    應依刑法第38條第1 項第2 款之規定宣告沒收。另扣案未使
    用之注射針筒1 支，雖係被告所有，然非該次查獲被告涉犯
    施用第二級毒品甲基安非他命所用之物，則不予宣告沒收。
    再扣案之安非他命殘渣袋1 個及安非他命吸食器1 組，係於
    龔志強車上所查獲，被告亦供稱係龔志強所有，因非屬被告
    所有供犯罪所用之物，亦不予宣告沒收。
據上論斷，應依刑事訴訟法第299 條第1 項前段、第273 條之1
第1 項，毒品危害防制條例第10條第1 項、第2 項、第18條第1
項前段，刑法第11條、第38條第1 項第2 款、第47條第1 項、第
51條第5 款，判決如主文。
本案經檢察官高俊申到庭執行職務。
中    華    民    國    97    年     8    月    13    日
                  刑事第六庭法  官  周明鴻
以上正本證明與原本無異。
如不服本判決，應於收受送達後10日內向本院提出上訴書狀，
其未敘述上訴理由者，應於上訴期間屆滿後20日內向本院補提理
由書狀（均須按他造當事人之人數附繕本）。
                            書記官  丁梅芬
中    華    民    國    97    年    8     月    13    日
毒品危害防制條例第10條第1項、第2項
施用第一級毒品者，處 6 月以上 5 年以下有期徒刑。
施用第二級毒品者，處 3 年以下有期徒刑。


司法院資訊處製作；財團法人民間司法改革基金會備份。
